【裁判字號】    96,交聲,235
【裁判日期】    970114
【裁判案由】    違反道路交通管理處罰條例聲明異議
【裁判全文】
臺灣花蓮地方法院交通事件裁定         96年度交聲字第235號
原處分機關  交通部公路總局臺北區監理所花蓮監理站
異  議  人
即受處分人  乙○○
上列異議人因違反道路交通管理處罰條例案件，對於交通部公路
總局臺北區監理所花蓮監理站於96年12月10日所為之處分（原處
分案號：花監違字第裁44－P00000000 號），聲明異議，本院裁
定如下：
    主  文
異議駁回。
    理  由
一、按汽車駕駛人在設有禁止超車標誌、標線處所、地段超車者
    ，處新臺幣（下同）1,200元以上2,400元以下罰鍰，道路交
    通管理處罰條例第47條第2 款定有明文；次按汽車駕駛人駕
    駛汽車違反道路交通管理處罰條例第47條第2 款規定者，除
    應依該條所規定之罰鍰處罰外，並予記違規點數1 點，道路
    交通管理處罰條例第63條第1項第1款亦有明文。
二、原處分意旨略以：異議人即受處分人乙○○於民國96年11月
    12日下午17時5分許，駕駛車牌號碼JC-7758號自用小客車，
    行經設有禁止超車標線路段之臺九線252 公里南下段處，竟
    踰越雙黃線超車，適為在該路段執勤之花蓮縣警察局鳳林分
    局富田派出所員警丙○○及甲○○以異議人駕駛上開自小客
    車有違反道路交通管理處罰條例第47條第2 款規定之行為掣
    單舉發後，裁處罰鍰1200元，並記違規點數1點。
三、異議意旨略以：異議人並無在上開設有雙黃線路段超車之違
    規事實，舉發員警以異議人有上揭違規而攔停異議人之車輛
    ，然卻未能提出違規照片以資證明，僅憑員警之主觀目測逕
    行開單告發，異議人實難甘服，爰依法聲明異議云云。
四、經查：
  (一)證人即本件舉發員警甲○○於本院結稱：伊與丙○○於96年
    11月12日下午，在臺九線252 公里南下路段，執行定點交通
    稽查勤務。該路段因車禍率高，故劃設雙黃線禁止踰越雙黃
    線超車，此亦係渠等在該處設點稽查之原因，希望能預防交
    通事故發生。伊在稽查時，目睹異議人駕車於伊定點攔檢處
    踰越雙黃線超車，且速度甚快，異議人超車處與渠等定點攔
    檢處距離約100至150公尺，伊無近視，當天天候尚佳，當時
    車流量雖不小，但不至於看錯，伊記得當天僅舉發異議人1
    人雙黃線超車，伊與異議人素不相識復無怨隙等語明確，核
    與證人即本件舉發員警丙○○於本院經隔離訊問後結稱：伊
    與甲○○於96年11月12日下午4至6時許，在臺九線252 公里
    南下路段，執行定點交通稽查勤務。約於該日下午4 時45分
    至5 時許，伊目睹異議人駕車踰越雙黃線超車，因伊一直盯
    著臺九線252 公里南下路段看，故異議人踰越雙黃線超車伊
    看的很清楚。從渠等設點位置距離異議人超車地點約100 至
    150公尺左右，且當時天候尚佳，伊近視200度，有配戴眼鏡
    ，可以看得很清楚，伊記得當日舉發2 人雙黃線超車，伊與
    異議人素不相識復無怨隙等語大致相符，又衡諸證人丙○○
    及甲○○身為執法人員，亦與異議人素不相識，且無仇怨，
    則證人丙○○及甲○○實無設詞誣陷異議人而甘犯偽證罪之
    理由與必要，況以當時臺九線252 公里南下路段之車流量不
    小以觀，果證人丙○○及甲○○為求績效而恣意舉發，又豈
    可能僅舉發1或2位駕駛人踰越雙黃線超車，準此，證人丙○
    ○及甲○○上揭證述應係實情，可堪採信，是異議人在禁止
    超車之雙黃線處所超車可以認定。
  (二)又交通警員掣單舉發違反道路交通管理處罰條例所列之違規
    事實，本質上為行政處分，係公務員基於職務上權力，依法
    就特定之具體事件所為具公法上效果之單方行政行為。基於
    公務員為公法上行為具有公信力之原則，該行政處分當可被
    推定為真正，其據以依法處分之事實認定亦為正確無誤。本
    此公信原則，乃立法者賦予行政機關制定違反道路交通事件
    統一裁罰標準及處理細則，使執勤警員得當機處分（如該細
    則第23條）以維護交通秩序、安全之行政目的。此徵諸交通
    違規行為常係偶發且為一瞬間之事件，如謂一切交通違規行
    為，員警均需拍照佐證，始得舉發，則國家維持交通秩序之
    目的顯無法達成。查本件異議人行車中踰越雙黃線超車，係
    屬動態行為，事出突然，苛求舉發員警須拍照存證始得舉發
    ，為不可能之事。且該等違規事實由人之感官即可充分判定
    ，非必以科學儀器始能偵測得知。是本件雖無採證照片，然
    既經舉發員警到庭具結作證，本院自得以證人可信之證詞據
    為認定違規事實之依據，異議人辯稱：舉發需提出違規照片
    云云，並無足採。
五、綜上所述，異議人確有在上揭設有禁止超車標線路段超車之
    違規行為，從而原處分機關依道路交通管理處罰條例第47條
    第2款之規定，裁處異議人罰鍰1,200元，並依同條例第63條
    第1項第1款規定併予記異議人違規點數1 點，核無違誤。本
    件異議為無理由，應予駁回。
據上論斷，應依道路交通案件處理辦法第19條，裁定如主文。
中    華    民    國    97    年    1     月    14    日
                  交通法庭   法 官 吳韻馨
上列正本證明與原本無異。
如對本裁定不服，應於送達後5日內，向本院提出抗告狀（應抄
附繕本）。
中    華    民    國    97    年    1     月    15    日
                             書記官


司法院資訊處製作；財團法人民間司法改革基金會備份。
